臺灣高等法院交通事件裁定　　　　　　　　　　　九十一年度交抗字第一○八四號
　　抗　告　人
　　即受處分人　　甲○○　男　.
右列抗告人因違反道路交通管理處罰條例案件，不服臺灣士林地方法院中華民國九十
一年九月三十日所為裁定（九十一年度交聲字第五三一號），提起抗告，本院裁定如
左：
    主  文
原裁定撤銷，發回臺灣士林地方法院。
    理  由
壹、原裁定以：
一、按汽車行駛高速公路應依速限標誌指示；又汽車在行駛途中，不得驟然或任意變
    換車道，如欲超越前車或變換車道時，應先顯示方向燈告知前後車輛，並保持安
    全距離及間隔，方得超越或變換車道；又汽車行駛於高速公路或設站管制之道路
    ，而不遵管制之規定者，處汽車駕駛人新台幣三千元以上六千元以下罰鍰，高速
    公路交通管制規則第五條第一項前段、第十一條、道路交通管理處罰條例第三十
    三條第一項分別定有明文。
二、本件異議人甲○○於民國九十一年一月三十一日凌晨一時三十六分許，駕駛車牌
    號碼三Ｈ─二八二六號自用小客車，行經國道一號高速公路（即中山高）北上四
    十二公里處，以時速一百二十九公里之速度違規超速行駛，經巡邏警車於路肩定
    點測速測得，隨即開警示燈並以指揮棒指揮該車停車受檢，詎該車並未停車，巡
    邏員警乃駕警車尾隨其後，期間該車任意變換車道，同向四車道驟然由內線變換
    至出口匝道車道，嗣經警於北上林口出口處將其攔停舉發等情，業據舉發機關內
    政部警政署國道公路警察局第一警察隊函敘甚明，復有舉發違反道路交通管理事
    件通知單影本附卷可稽，至異議人雖辯稱：當時伊車速在一百公里以下，未逾最
    高速限一百公里，且當時外線車道大貨車甚多，員警未仔細詳查，逕自目測伊車
    輛超速違規，因伊住在淡水，每天要下林口交流道走泰山大科村至五股轉新五路
    回淡水，當時伊車行駛至北上四十二點四公里處就打方向燈變換車道下交流道，
    並未任意變換車道，本件舉發內容與事實不符云云。然查，本件異議人甲○○當
    時確於國道一號高速公路北上林口出口處經警攔停，並當場告知違規事實，繼由
    其在前揭舉發違反道路交通管理事件通知單上簽名，是執勤員警應無誤認之可能
    。次按交通警員掣單舉發違反道路交通管理處罰條例所列之違規事實，本質上為
    行政處分，係公務員基於職務上權力，依法就特定之具體事件所為具公法上效果
    之單方行政行為，基於公務員為公法上行為具有公信力之原則，該行政處分當可
    被推定為真正，其據以依法處分之事實認定亦為正確無誤，本此公信原則，乃立
    法者賦予行政機關制定違反道路交通事件統一裁罰標準及處理細則，使執勤警員
    得當機處分（如該細則第二十三條）以維護交通秩序、安全之行政目的，反之，
    若謂公務員一切行政行為均需預留證據以證其實，則國家行政勢必窒礙難行，據
    此，刑事訴訟法就犯罪證據有關之規定中，與屬行政秩序罰之交通違規裁罰本旨
    不合之部分，自不在準用之列。本件異議人既未就執勤員警之舉發有誤提出確實
    證據以供調查，亦無任何證據足資證明有捏造事實違法取締之情事，則執勤警員
    本其維護交通秩序、安全職責所為之舉發，自應受到合法、正確之推定，且衡諸
    現場查獲之警員與異議人並無仇隙，當無設詞攀誣之理，是異議人於上開時、地
    超速行駛，且不依規定任意變換車道之事實，堪以認定。原裁決機關援引首開規
    定，並參酌異議人不依通知期日到案，裁處罰鍰新台幣六千元，並依道路交通管
    理處罰條例第六十三條第一項第一款之規定記違規點數一點，核無不合，異議人
    猶執前詞否認違規，其異議為無理由，應予駁回。
貳、抗告意旨略以：警車停於北上四二公里處，如附件相片所示，此處路肩的寬度可
    以停輛警車嗎？車輛都無法靠邊停，如何下車攔檢？又當時警車正在行駛中，請
    問行進間可否測速？警車停於北上四二公里處，警車由零加速到一二九公里又要
    追上抗告人之車輛需要多少距離，多少時間，法官可以當場測試。另當時抗告人
    可以拒絕簽名嗎？警員會不會以妨礙公務移送呢？且未接到任何要開庭的通知，
    只有接到原裁定，不是開庭不到，是未接到任何通知書？云云，並提出照片四幀
    ，以資證明。
參、本院查：本件抗告人即受處分人甲○○於民國九十一年一月三十一日凌晨一時三
    十六分許，駕駛車牌號碼三Ｈ─二八二六號自用小客車，行經國道一號高速公路
    （即中山高）北上四十二公里處，以時速一百二十九公里之速度違規超速行駛，
    經巡邏警車於路肩定點測速測得，隨即開警示燈並以指揮棒指揮該車停車受檢，
    詎該車並未停車，巡邏員警乃駕警車尾隨其後，期間該車任意變換車道，同向四
    車道驟然由內線變換至出口匝道車道，嗣經警於北上林口出口處將其攔停舉發等
    情，有內政部警政署國道公路警察局舉發違反道路交通管理事件通知單影本及內
    政部警政署國道公路警察局第一警察隊九十一年三月十三日公警國一刑訴字第○
    九一○○○三○七○號函附卷可稽（見原審卷第十一頁、第十二頁），則抗告人
    之上述違規事實已堪認定。惟參諸上開舉發通知單所載違規事實及舉發法條所載
    「行速一二九公里限速一○○公里超速二九公里（雷測）」、「下匝道任意變換
    車道強行由內側車道至槽化線下匝道」；道路交通管理處罰條例「第三十三條（
    漏載第一項）」、「第三十三條（漏載第一項）」等情，則抗告人於上開時地係
    有超速行駛，且不依規定任意變換車道之二項違規事實甚明，雖原處分機關北監
    五字第裁四○－Ｚ00000000號裁決書於舉發違規事實及舉發違反法條分
    別記載「一、在高速公路超速行駛」、「二、不依規定任意變換車道」；道路交
    通管理處罰條例「第三十三條第一項」、「第三十三條第一項」等語，然於處罰
    主文卻僅依第六十三條第一項記違規點數一點（見原審卷第十三頁），即有未合
    。次查，違反道路交通管理事件統一裁罰標準表（於九十一年九月一日後，其名
    稱已修正為違反道路交通管理事件通一裁罰基準表），就違反本條例第三十三條
    第一項規定之行為，法定罰鍰額度為三千元至六千元（新台幣），而規定統一裁
    罰標準為：一期限內繳納或到案聽候裁決者，裁處三千元罰鍰。二逾越應到案期
    限十五日內，繳納罰鍰或到案聽候裁決者，裁處四千元罰鍰。三逾越應到案期限
    十五日以上三十日以內，繳納罰鍰或到案聽候裁決者，裁處五千罰鍰。四逾越應
    到案期限三十日以上，繳納罰鍰或逕行裁決處罰者，裁處六千元罰鍰。本件舉發
    通知單上所載應到案日期為九十一年二月十五日（該日並非例假日），並經抗告
    人簽收無訛，則抗告人應知悉上開到案日期，惟抗告人遲至九十一年二月十八日
    始向原處分機關提起申訴，有申訴書上之台北區監理所之收文章在卷可佐（見原
    審卷第十九頁），已逾越應到案日期，則依上開裁罰標準，原處分機關可否依最
    低額度即三千元裁處，亦有疑義。原審未予詳查，誤認原裁決機關援引首開規定
    ，並參酌異議人不依通知期日到案，裁處罰鍰新台幣六千元，並依道路交通管理
    處罰條例第六十三條第一項第一款之規定記違規點數一點，核無不合，裁定駁回
    其異議，即有可議。抗告意旨雖未指摘及此，惟原裁定既有上開可議，自應由本
    院予以撤銷，發回原審法院另為適當之處理。
據上論斷，應依道路交通案件處理辦法第二十六條，刑事訴訟法第四百十三條前段，
裁定如主文。
中      華      民      國   　九十一   　年　　十二　　月　　三十一    日
                              臺灣高等法院交通法庭
                                  審判長法  官  葉  騰  瑞
                                        法  官  莊  明  彰
                                        法  官  黃  國  忠
右正本證明與原本無異。
不得再抗告。
                                        書記官  劉  貞  達
中      華      民      國     九十一     年    十二    月    三十一    日
